臺灣高等法院臺中分院民事判決
110年度上字第439號
上  訴  人  鄒儀曄  

訴訟代理人  張禮安律師
被 上訴 人  鄒源明  

            鄒池素貞
共      同
訴訟代理人  吳灌憲律師

上列當事人間請求清償借款事件，上訴人對於民國110年9月14日
臺灣臺中地方法院109年度訴字第3056號第一審判決提起上訴，
本院於111年3月8日言詞辯論終結，判決如下：
    主  文
上訴駁回。
第二審訴訟費用由上訴人負擔。
    事實及理由
一、上訴人主張：被上訴人鄒源明係伊兄，其與被上訴人鄒池素
    貞係夫妻。其等2人於民國79年至97年間陸續向伊借款共計
    新台幣(下同)170萬5700元(詳如附表)，迄今未還，爰依民
    法第474條、第478條規定，聲明求為命被上訴人應共同給付
    上訴人170萬5700元，及自起訴狀繕本送達(最後一位被告)
    翌日起至清償日止，按年息5%計算之利息之判決；並陳明願
    供擔保，請准宣告假執行。經原審為上訴人敗訴之判決，上
    訴人提起上訴，上訴聲明：㈠原判決廢棄。㈡被上訴人應共同
    給付上訴人170萬5700元，及自起訴狀繕本送達(最後一位被
    告)翌日起至清償日止，按年息5%計算之利息。㈢願供擔保，
    請准宣告假執行。
二、被上訴人則以：
　　伊等先前向上訴人借錢都是以支票借，且支票均已兌現，並
    無欠款。伊否認有上訴人主張如附表所示之幾筆借款，上訴
    人提出之借款明細(原證1、6)均係由其自行書寫，並無伊等
    的簽名，並不足證明兩造有借貸合意及交付借款之事實等語
    ，資為抗辯。答辯聲明：上訴駁回。
三、本件爭點
    上訴人主張被上訴人向伊借貸如附表所示之款項，迄未清償
    ，依消費借貸法律關係，請求被上訴人償還本息，是否有
    理由？
四、本院之判斷
  ㈠稱消費借貸者，於當事人間必本於借貸之意思合致，而有移
    轉金錢或其他代替物之所有權於他方之行為，始得當之。是
    以消費借貸，因交付金錢之原因多端，除有金錢之交付外，
    尚須本於借貸之意思而為交付，方克成立。倘當事人主張與
    他方有消費借貸關係存在者，自應就該借貸意思互相表示合
    致及借款業已交付之事實，均負舉證之責任，其僅證明有金
    錢之交付，未能證明借貸意思表示合致者，仍不能認為有該
    借貸關係存在。
　㈡上訴人主張被上訴人陸續於79年至97年間向上訴人借款共計1
    70萬5700元云云，此為被上訴人所否認，上訴人自應就兩造
    有消費借貸之合意及交付金錢等事實，負舉證責任。經查：
     
    ⒈關於附表編號1至5，合計74萬元部分：
　　　⑴上訴人雖主張鄒源明自83年8月20日起至84年8月間曾向
        上訴人借款共計74萬元（如附表編號1至5）云云，並提
        出借款明細為證（原審卷第51頁），惟查，該借款明細
        資料係上訴人自行打字，亦未經被上訴人簽名或以何種
        方式承認其內容，自無從據此為有利於上訴人之認定。
　　  ⑵上訴人雖提出其與鄒源明間以通訊軟體「LINE」之對話
        紀錄翻拍照片為憑（原審卷第65至74頁），然觀諸該對
        話紀錄內容，僅有上訴人主張被上訴人向其借款，但被
        上訴人係表示「時間太久了我會好好想看」、「小妹早
        安我知最近有些不如意你說的事巳（已）經太久了說實
        在我記不起來了我會薰（盡）量想好嗎」等語可知，鄒
        源明並未承認有向上訴人借款74萬元之情事。而上開對
        話既非上訴人與鄒池素貞所為，亦無從以此認定鄒池素
        貞有向上訴人借款之情。
　　  ⑶鄒源明雖於「LINE」之對話紀錄有表示「5月15日我會酬
        （籌）伍萬元的請放心」、「我會畫（盡）我的能力對
        不起」等語，被上訴人抗辯此是因了解上訴人經濟困難
        ，基於親情而予以資助等語。本院認為鄒源明既與上訴
        人為兄妹關係，且對話中鄒源明不僅表示不記得上訴人
        所指借款情形，又提及上訴人最近過得並不如意，則被
        上訴人所辯，亦在情理之中，自無從僅憑鄒源明同意籌
        5萬元給上訴人，即可認定上訴人確有借款74萬元給鄒
        源明之事實。
　　　⑷上訴人雖另提出其與被上訴人之對話錄音為證（原審卷
        第90至92頁），然依該錄音譯文所示，鄒源明雖提及「
        因為以前我在不好過的時候你們也有那個心相挺我」、
        「我們意思是說，我難過的時候你們就有那個心」、「
        這點我可以理解，那個時候那個10萬，你阿嫂有從匯款
        裡面扣掉，你知道嗎？我現在說的這些都是多說的。我
        說的意思是今天我以前困苦的時候你們都有心幫忙我」
        等語，並非表示其有承認上訴人主張之借款，更何況鄒
        源明係提及鄒池素貞匯款，而非上訴人匯款一事，除此
        而外，其餘對話，均屬上訴人強調相關債務內容，被上
        訴人並無承認有向上訴人借款一事，故據此對話錄音，
        無從認定上訴人主張借款74萬元給被上訴人。上訴人雖
        以鄒池素貞曾表示「借的我們都有還」等語（原審卷第
        111頁），應由鄒池素貞舉證證明有還款云云，然觀諸
        該對話中鄒池素貞另表示「妳現在跟我說的都不同條啦
        …」等語，可見鄒池素貞並無承認伊有向上訴人借款74
        萬元之意，上訴人此部分之主張，並不可採。
　  ⒉關於附表6至8，合計96萬5000元部分：
　　　⑴上訴人另主張被上訴人有自認向其借款共計96萬5,000元
        未還云云，此為被上訴人所否認。
　　　⑵上訴人訴訟代理人就上開款項借款之時間、金額等節，
        於原審時僅泛稱因兩造為兄妹，無法像一般商業借貸留
        下紀錄，如果沒有借款，理應一口否認，豈會留下錄音
        譯文，又借款事實具體只有上訴人及被上訴人清楚，故
        應由當事人到場釐清云云（原審卷206頁）。然查，訴
        訟事件中，上訴人於原審起訴時依法即應表明原因事實
        ，尤以上訴人有委請律師為訴訟代理人，更應協助上訴
        人探究案情及蒐集證據，進而特定其主張之原因事實，
        以利被上訴人之答辯防禦，上訴人既無法特定其主張之
        原因事實，則其主張，非可採信。
　　　⑶上訴人雖主張被上訴人自認向伊借款12萬元、30萬元（
        附表編號7、8），此從上訴人向鄒源明表示「搬遷12萬
        ，再來30萬的票時」時，鄒源明並未否認有該借款，而
        係表示「好啦，我們現在不要說這」，即可知有借款之
        事實云云，然鄒源明上開回應，並無任何承認積欠上訴
        人債務之意。更何況，上訴人於附表編號1、2即已主張
        12萬元之搬遷費及30萬元退票部分，並以上開錄音譯文
        做為證據，上訴人不無以同一證據資料分別重複請求12
        萬元、30萬元（附表編號7、8）之嫌。
　　　⑷上訴人雖主張被上訴人自認向伊借款54萬5000元（附表
        編號6）未償還云云，並於原審110年2月25日當庭提出
        上訴人手寫之紀錄資料（原審卷第129至130頁）為證，
        然查，上開手寫之紀錄資料未經被上訴人簽認，被上訴
        人亦無自認之情，上訴人此部分之主張，亦非可取。
　　⒊綜上，上訴人主張有附表編號1至5，合計74萬元部分；附
      表6至8，合計96萬5000元，總計170萬5000元云云，就其
      提出上開事證，並不足以證明兩造間確有借款事實之存在
      ，而上訴人請求被上訴人給付170萬5700元，就超過前開1
      70萬5000元之差額700元部分，上訴人並未釋明其請求之
      原因事實，復未舉證證明其請求之正當性，亦不可採。
　　⒋上訴人雖請求傳喚證人即其妹甲○○到庭作證，欲證明上訴
      人確有借款170萬5700元云云，然本件於起訴之初，經原
      審訊問上訴人本人有何證據可證明兩造間有借款關係時，
      上訴人僅表示有「LINE」對話紀錄可以證明（原審卷第50
      頁），復當庭表示「具體部分只有當事人三個人（即上訴
      人及被上訴人）才知道」等語（原審卷第206頁），未曾
      提及證人甲○○在場。而上訴人本人亦於本院時陳稱：「我
      借錢給被上訴人時，其他姊妹並沒有在場。但我們事後有
      用電話聯絡談到借款的事。」等語（本院卷第103頁），
      可見甲○○亦僅係聽聞上訴人之敘述，難認有傳訊之必要。
  ㈢綜上所述，上訴人訴請被上訴人共同給付170萬5700元及利息
    ，為無理由，應予駁回。原審就此為上訴人敗訴之判決，並
    駁回其假執行之聲請，於法並無不合。上訴意旨指摘原判決
    不當，求予廢棄改判，為無理由，應予駁回。
  ㈣本件事證已臻明確，兩造其餘主張與攻擊防禦方法及所提證
    據，經審酌後核與判決結果不生影響，爰不逐一論列，併此
    敘明。
五、據上論結，本件上訴為無理由，依法判決如主文。
中　　華　　民　　國　　111 　年　　3 　　月　　22　　日
              民事第七庭    審判長法　官  王  銘
                                  法　官  高英賓
                                  法　官  張國華
正本係照原本作成。
如不服本判決，須於收受判決送達後20日內向本院提出上訴書狀
，其未表明上訴理由者，應於提出上訴後20日內向本院提出上訴
理由書狀（均須按他造人數附具繕本）。因疫情而遲誤不變期間
，得向法院聲請回復原狀。
上訴時應提出委任律師為訴訟代理人之委任狀。具有民事訴訟法
第466條之1第1項但書或第2項之情形為訴訟代理人者，另應附具
律師及格證書及釋明委任人與受任人有該條項所定關係之釋明文
書影本。如委任律師提起上訴者，應一併繳納上訴審裁判費。

                                  書記官  柯孟伶
　　　　　　　　　　　　　　　　　
中　　華　　民　　國　　111 　年　　3 　　月　　22　　日

附表：上訴人主張之借款(單位：新台幣)　　　　
編號 借款時間 借款金額 說        明  1 83年8月20日 12萬 住家工廠搬遷費 2 83年8月29日 30萬 鹿港信用社NO.0000000、帳號0000-0、票期83年9月30日退票 3 83年9月 18萬 住家工廠搬遷後裝潢費 4 84年3月15日 5萬  5 84年8月 9萬 小孩註冊費 小   計     74萬  6 79至97年間  (原審卷第206頁) 54萬5000 借給被上訴人投資花店未還之餘款(明細詳原證6) 7  12萬 由錄音檔得知、搬家(原審卷第117頁) 8  30萬 由錄音檔得知、85年的票(原審卷第117頁) 小    計  96萬5000  (1-8)總   計  170萬5000(上訴人請求170萬5700)